最高法院刑事判決　　　　　　　　　　　　　　　九十一年度台上字第六五三二號
　　上　訴　人　甲○○○
右上訴人因邱家泉自訴誣告罪案件，不服台灣高等法院台中分院中華民國八十九年九
月十三日第二審判決（八十九年度上訴字第一三三九號，自訴案號：台灣彰化地方法
院八十八年度自字第八０號），提起上訴，本院判決如左：
    主  文
上訴駁回。
甲○○○緩刑年。
    理  由
本件原判決認定上訴人甲○○○係彰化縣祭祀公業邱永魁之派下員。該祭祀公業於民
國八十四、五年間因派下員邱家泉（自訴人）、邱家強對派下系統表發生爭議，而無
法辦妥祭祀公業管理人核備案。該祭祀公業若干派下員懷疑係承辦人即彰化縣社頭鄉
公所民政課長蕭添丁故意刁難所致。其中派下員蕭邱相之子邱世宗乃向當時任職法務
部調查局彰化縣調查站派駐社頭鄉據點之調查員許兆濂（涉犯詐欺等罪，經檢察官另
案起訴）求助。乃許兆濂竟於八十六年七月三日上午在社頭鄉湳底村湳底巷四之一號
邱世宗住處，策動上訴人及另一派下員邱創智向彰化縣調查站投書，誣告蕭添丁索賄
而與邱家泉勾結，圖利邱家泉等情，意圖使其二人受刑事處分。上訴人、邱創智、許
兆濂明知蕭添丁依法行政，並無偏袒邱家泉之事實，竟基於共同犯意之聯絡，由許兆
濂口述檢舉內容，經邱創智擬稿打字，再由上訴人郵寄彰化縣調查站提出檢舉。旋許
兆濂承辦該檢舉案，即約談蕭添丁、邱家泉二人，企圖利用刑事偵查權對蕭添丁施加
壓力，並藉此對上訴人等派下員表態伊確實出力。嗣將蕭添丁等人移送台灣彰化地方
法院檢察署偵辦，經檢察官以八十七年度偵字第二五五號處分書處分不起訴確定等情
。係以上開事實，業據上訴人於八十七年九月十七日在法務部調查局中部機動組調查
及原審審理時供認不諱，核與共犯許兆濂在第一審承認「檢舉函是由我唸，邱創智寫
」等語，情節相符。並有檢舉函影本、及八十七年度偵字第二五五號不起訴處分書各
一份在卷為證，因認上訴人犯行明確，為其所憑之證據及認定之理由。而以上訴人否
認有郵寄檢舉函之事實，係飾詞卸責，如何不足採信，於判決理由內詳予說明。核上
訴人所為，係犯刑法第一百六十九條第一項之誣告罪；其與許兆濂、邱創智基於犯意
聯絡而分擔實施犯行，為共同正犯。因認第一審判決適用刑法第二十八條、第一百六
十九條第一項，並審酌上訴人犯罪之動機、目的、手段、所生之危害及犯罪後之態度
等一切情狀，論上訴人共同意圖他人受刑事處分，向該管公務員誣告罪，酌處有期徒
刑肆月，認事用法並無不合，予以維持，駁回上訴人在第二審之上訴。經核於法並無
違誤。上訴人上訴意旨略以，上訴人係出於懷疑而申告，並無誣告之故意，亦未參與
郵寄該檢舉函，自無誣告可言。且該檢舉函亦未言及蕭添丁有何不法；另八十六年七
月三日邱世宗人在國外，是邱世宗、邱炎川於調查中承認邱世宗在家參與商議檢舉一
事，與事實不符各情，係專憑己見，為單純事實上之爭執，或對與待證事實無關之事
項為爭論，非有理由，應予駁回。惟念上訴人並無前科紀錄，有台灣高等法院被告全
國前案紀錄表在卷可稽，其未曾受有期徒刑以上刑之宣告；素行原本良好，且因下咽
癌手術，造成重度語障，亦有殘障手冊影本附卷為憑，情境堪憫。又其犯本件罪責，
係因無知而受許兆濂唆所致，其受此教訓，應知警惕而無再犯之虞，本院認為其刑以
暫不執行為適當。爰併予宣告緩刑年，以勵自新。
據上論結，應依刑事訴訟法第三百九十六條，刑法第七十四條第一款，判決如主文。
中      華      民      國    九十一    年     十一     月    二十一    日
                              最高法院刑事第六庭
                                  審判長法官  吳  雄  銘
                                        法官  池  啟  明
                                        法官  石  木  欽
                                        法官  郭  毓  洲
                                        法官  吳  三  龍
      右正本證明與原本無異
                                              書  記  官
中      華      民      國    九十一    年     十一     月    二十五    日
